臺灣高等法院臺中分院刑事判決
110年度上訴字第743號
上  訴  人  臺灣彰化地方檢察署檢察官 
被      告  邱景偉
選任辯護人  許宏達律師（法律扶助律師）
上列上訴人因被告放火燒燬現供人使用之住宅案件，不服臺灣彰
化地方法院109年度訴字第427號中華民國110年2月25日第一審判
決（起訴案號：臺灣彰化地方檢察署109年度偵字第3239號），
提起上訴，本院判決如下：
    主  文
上訴駁回。
    犯  罪 事 實
一、邱景偉因失業、經濟壓力等問題產生焦慮、憂鬱情形及睡眠
    障礙，自民國108年11月25日起，即定期前往存寬診所就診
    ，經醫師診斷患有憂鬱焦慮情緒合併睡眠障礙疾病，先開立
    14日份之安眠藥物。邱景偉於108年12月6日、109年1月3日
    陸續回診，並由醫師分別開立28日份之安眠、抗焦慮等藥物
    ，復於109年1月13日回診，經醫師另開立18日份之抗精神病
    、治療焦慮等藥物，再於109年1月23日回診，由醫師開立28
    日份之安眠、抗焦慮等藥物。109年1月24日20時許，邱景偉
    其生活經驗與智識程度，主觀上可預見如以打火機點燃衣物
    或衛生紙，會因火勢延燒至屋內其他易燃物品，進而造成自
    宅或鄰近住宅燒燬，又因罹患上開疾病，且因一時心情不佳
    而服用過量上開醫師處方之安眠藥物，致依其辨識而行為之
    能力顯著減低，竟基於放火燒燬現供人使用住宅之犯意，在
    其與女友王○○及其母親巫○共同居住之彰化縣○○鄉○○村○○巷0
    0號之3住宅(該屋係由邱景偉之母巫○向屋主詹○○承租)之2樓
    西側臥室內，以打火機點燃衣物，暨在上址住宅之2樓東側
    臥室內，以打火機點燃衛生紙丟到床墊上，致火勢迅速引燃
    。嗣經鄰居蘇○○察覺異樣，火速撥打119報案，經彰化縣消
    防局接獲報案派員前往搶救，撲滅火勢後，勘查現場受燒情
    形為：㈠上址住宅為3層樓加強磚造建築，勘察外觀除2樓窗
    型冷氣口附近磁磚煙燻外，其餘無受燒痕跡。㈡1樓通往2樓
    樓梯口牆面上半部受煙燻黑嚴重，2樓通往3樓樓梯口牆面上
    半部受煙燻黑輕微。㈢3樓樓梯口牆面輕微燻黑，地面蓄積碳
    粒子，3樓西側及東側倉庫內部牆面輕微燻黑。㈣2樓西側臥
    室垃圾桶內垃圾袋及衛生紙有受燒碳化痕跡，2樓西側臥室
    內部牆面輕微燻黑，床舖及家具無受燒痕跡，2樓西側臥室
    內地面受燒碳化衣物旁遺留1只打火機(部分燒熔)，垃圾桶
    內有殘留受燒碳化衛生紙及藥物包裝。㈤2樓東側臥室門及牆
    面上半層受燒燻黑，2樓東側臥室內有1雙人彈簧床及單人彈
    簧床受燒碳化嚴重，南側牆面燻黑，雙人彈簧床及床頭櫃間
    牆面局部燒白。㈥2樓東側臥室內北側衣櫃、電視、風扇等傢
    俱均呈現上半部燻黑燒熔，下半部保存完好。㈦2樓東側臥室
    雙人彈簧床受燒嚴重，近南面牆處彈簧床變形劇烈，雙人彈
    簧床及床頭櫃間受燒劇烈，該處南面牆嚴重燒白，而使上開
    住宅之主體結構未達喪失效用之程度，因而未遂。
二、案經彰化縣警察局員林分局報告臺灣彰化地方檢察署檢察官
    偵查起訴。
    理  由
壹、證據能力：
一、按被告以外之人於審判外之陳述，雖不符刑事訴訟法第159
    條之1至第159條之4等規定，而經當事人於審判程序同意作
    為證據，法院審酌該言詞陳述或書面陳述作成時之情況，認
    為適當者，亦得為證據。當事人、代理人或辯護人於法院調
    查證據時，知有刑事訴訟法第159條第1項不得為證據之情形
    ，而未於言詞辯論終結前聲明異議者，視為有前項之同意，
    刑事訴訟法第159條之5定有明文。該條文之立法意旨，在於
    確認當事人對於傳聞證據有處分權，得放棄反對詰問權，同
    意或擬制同意傳聞證據可作為證據，屬於證據傳聞性之解除
    行為，如法院認為適當，不論該傳聞證據是否具備刑事訴訟
    法第159條之1至第159條之4所定情形，均容許作為證據，不
    以未具備刑事訴訟法第159條之1至第159條之4所定情形為前
    提（最高法院104年度第3次刑事庭會議決議參照）。本判決
    所引用被告以外之人於審判外之言詞及書面陳述，均未據公
    訴人、被告邱景偉（下稱被告）及其辯護人爭執證據能力，
    且於言詞辯論終結前亦未聲明異議（見本院卷第136-139頁
    ），並經本院於審判期日依法踐行調查證據程序，依前揭說
    明，自均有證據能力。
二、又傳聞法則乃對於被告以外之人於審判外之言詞或書面陳述
    而為之規範。本案判決以下引用之非供述證據，固無刑事訴
    訟法第159 條第1 項規定傳聞法則之適用，然經本院於審理
    時依法踐行調查證據程序，與本案待證事實具有自然之關聯
    性，且無證據證明係公務員違法取得之物，依法均得作為證
    據。
貳、本院認定犯罪事實之證據、理由及論罪說明：
一、上開犯罪事實，訊據被告於偵查、原審及本院審理時均坦承
    不諱（見偵卷第139頁、原審卷第49、169-172頁、本院卷第
    136-137頁），核與證人王○○、巫○於警詢、消防局人員訪談
    及偵查時；證人即系爭房屋屋主詹○○於警詢、消防局人員訪
    談時；證人蘇○○於消防局人員訪談時之證述情節均大致相符
    (見偵卷第11-17、19-21、75-79、81-83、85-87、89、138
    、139頁)，並有衛生福利部彰化醫院診斷證明書、火警現場
    照片、房屋租賃契約書、彰化縣消防局109年2月17日火災原
    因調查鑑定書(含火災原因調查鑑定書摘要、火災現場勘查
    人員簽到表、火災現場勘查紀錄及原因研判、火災出動觀察
    紀錄、談話筆錄、彰化縣消防局救護紀錄、火災現場平面圖
    及物品配置圖、火災現場照片等資料）在卷可稽(見偵卷第2
    3、27-33、35-39、41、51-119頁)，足認被告上開之自白應
    與事實相符，堪以採信。綜上所述，本案事證明確，被告犯
    行堪以認定，應予依法論科。
二、論罪之說明：
  ㈠刑法第173條第1項所謂放火燒燬現供人使用之住宅，必須房
    屋構成之重要部分已燒燬，如僅房屋內之傢俱、物件燒燬，
    房屋本身尚未達喪失其效用之程度，即不能依該條項論罪。
    若房屋構成部分並未燒燬喪失效用，行為人放火結果僅燒燬
    傢俱及物件，應係犯同條第3項、第1項放火燒燬現供人使用
    住宅未遂之罪名(最高法院79年度台上字第2656號判決參照)
    。本案被告已著手實施放火行為，幸經鄰居蘇○○撥打119報
    案，由彰化縣消防局獲報派員迅速前往搶救，上址住宅僅受
    有如犯罪事實欄一所載之受燒情形，其重要構成部分諸如樑
    、柱及支撐壁等尚未因燃燒結果致喪失其效用，故核被告所
    為，係犯刑法第173條第3項、第1項之放火燒燬現供人使用
    之住宅未遂罪。
  ㈡刑法第173條第1項放火燒燬現供人使用之住宅或現有人所在
    之建築物罪，自係指供人居住之住宅或現有人所在之建築物
    之整體而言，應包括墻垣及其內所有設備、傢俱等一切物品
    。故一個放火行為，若同時燒燬住宅、建築物與其內之所有
    物品，無論該其他物品為他人或自己所有，與同時燒燬數犯
    罪客體之情形不同，均不另成立刑法第175條第1項或第2項
    放火燒燬住宅、建築物以外之他人或自己所有物罪(最高法
    院83年度台上字第2253號判決參照)。被告之放火行為，雖
    同時使上址住宅內之彈簧床、床頭櫃、衣櫃、電視、風扇等
    物品有程度不一之燒損情形，仍僅構成放火燒燬現供人使用
    之住宅未遂之一罪。
  ㈢刑之加重減輕事由：
　⒈被告前因聚眾賭博案件，經原審法院以106年度簡字第1887號
    判決判處有期徒刑2月確定，甫於106年11月21日易科罰金執
    行完畢等情，有臺灣高等法院被告前案紀錄表附卷足憑，其
    於受有期徒刑執行完畢後，5年內故意再犯本件有期徒刑以
    上之罪，為累犯，要屬無疑。又刑法之累犯制度，業經司法
    院大法官會議釋字第775號解釋認定並未違憲，然該解釋意
    旨亦認「刑法第47條第1項關於累犯加重之規定，係不分情
    節，基於累犯者有其特別惡性及對刑罰反應力薄弱等立法理
    由，一律加重最低本刑，於不符合刑法第59條所定要件之情
    形下，致生行為人所受之刑罰超過其所應負擔罪責之個案，
    其人身自由因此遭受過苛之侵害部分，對人民受憲法第8條
    保障之人身自由所為限制，不符憲法罪刑相當原則，牴觸憲
    法第23條比例原則。於此範圍內，有關機關應自本解釋公布
    之日起2年內，依本解釋意旨修正之。於修正前，為避免發
    生上述罪刑不相當之情形，法院就該個案應依本解釋意旨，
    裁量是否加重最低本刑」。亦即，刑法第47條第1項規定之
    「應」加重最低本刑（即法定本刑加重），於修法完成前，
    應暫時調整為由法院「得」加重最低本刑（即法官裁量加重
    ），法院於量刑裁量時即應具體裁量審酌前案（故意或過失
    ）徒刑之執行完畢情形（有無入監執行完畢、是否易科罰金
    或易服社會勞動而視為執行完畢）、5年以內（5年之初期、
    中期、末期）、再犯後罪（是否同一罪質、重罪或輕罪）等
    ，綜合判斷累犯個案有無因加重本刑致生行為人所受的刑罰
    超過所應負擔罪責之情形。查本案被告於上揭累犯前科執行
    完畢2年多即再犯本案，足見其對刑罰反應力薄弱，有再受
    較重矯治之必要，除法定本刑無期徒刑部分不得加重外，爰
    予加重其刑。
　⒉被告已著手實行放火行為而未達住宅燒燬之結果，屬未遂犯
    ，其犯罪所生之危害較既遂犯行為輕，爰依刑法第25條第2 
    項規定，減輕其刑。
  ⒊再按行為時因精神障礙或其他心智缺陷，致其辨識行為違法
    或依其辨識而行為之能力，顯著減低者，得減輕其刑，刑法
    第19條第2項定有明文。本件被告行為時，因罹患憂鬱焦慮
    情緒合併睡眠障礙疾病，且過量服用由醫師開立之安眠藥物
    ，致依其辨識而行為之能力有顯著減低之情形，茲分述如下
    ：
  ⑴被告因失業、經濟壓力等問題產生焦慮、憂鬱情形及睡眠障
    礙，於108年11月25日起前往存寬診所就診，經醫師診斷患
    有憂鬱焦慮情緒合併睡眠障礙疾病，先開立14日份之安眠藥
    物。被告並於108年12月6日、109年1月3日陸續回診，並由
    醫師分別開立28日份之安眠、抗焦慮等藥物，復於109年1月
    13日回診，經醫師另開立18日份之抗精神病、治療焦慮等藥
    物，再於109年1月23日回診，由醫師開立28日份之安眠、抗
    焦慮等藥物等節，此有存寬診所診斷證明書、同診所109年6
    月15日存寬109字第004號函暨所檢附之被告就醫之歷次病歷
    及用藥紀錄在卷足參(見偵卷第25頁，原審卷第59-63頁)。
  ⑵被告於警詢及消防局人員訪談時供稱：我平時會吃安眠藥及
    抗憂鬱與焦慮的藥，大約有4種藥物，三餐必須定時服用藥
    物，睡前會吃安眠藥，如果情緒不穩定時會再服用另一種抗
    憂鬱及焦慮的藥物。房間床鋪上照片所示之藥物都是我的，
    最近因為被銀行追債及被母親責備，所以案發前幾天的情緒
    相當不好，109年1月24日想不開，吃了約60幾顆安眠藥，其
    他種類的藥物我也有吃但不清楚吃了多少，又和女朋友王○○
    發生口角，才會點火燒內褲引發火災等語(見偵卷第8、9、7
    1、73頁)；而證人王○○於警詢及偵查時證稱：我與被告於案
    發時是男女朋友，同住在彰化縣○○鄉○○村○○巷00號之3住宅2
    樓後面的房間。109年1月24日20時10分許，我從2樓房間出
    來，進入位於走廊的洗手間內上廁所並與朋友通話聊天，約
    於20時30分許，我在廁所內忽然聞到燒焦味，就趕快出去查
    看，發現被告房間床的前方地板上有內褲在燃燒，就趕快去
    廁所拿水桶提水救火，等到我將被告房間內的火勢撲滅時，
    才發現2樓前面的房間裡面東西也著火了，而且火勢比被告
    房間內的更大。......應該是鄰居有看到煙，報案請消防隊
    來。火警發生時，被告站在廁所前面發呆，因為他有服用安
    眠藥跟精神類疾病藥物，所以當時他整個人都很恍惚，沒有
    跟我一起救火。案發當日被告應該有服用過多的安眠藥，因
    為他那天的精神狀態跟平常不一樣，當天被告被他媽媽唸，
    他覺得很生氣及不高興。他媽媽總是嘮叨他失業在家不快點
    去找工作賺錢幫忙家裡的經濟等語(見偵卷第12、13、138頁
    )。再者，彰化縣消防局人員於滅火後，勘查上址住宅，發
    現2樓西側臥室垃圾桶內有衛生紙及藥物包裝；2樓西側臥室
    床上發現打火機、存寬診所藥袋及大量藥物散落床上，亦有
    火災現場照片在卷可佐(見偵卷第110、117頁)。
  ⑶復經原審法院囑託衛生福利部草屯療養院鑑定被告行為時之
    精神狀態，鑑定結果：①個人生活史及家庭史略以：被告28
    歲時曾有一短暫婚姻，因其劈腿而離婚，108年曾在前女友
    家割腕自殺，108年底又於交往中的女友家中欲跳樓自殺，
    女友家人不願讓其居住，才搬回與母親同住。而在精神科病
    史方面，被告108年底因債務、失業等問題而壓力大，且認
    為母親無法同理自己、常指責自己而痛苦，並因情緒及失眠
    困擾而於109年1月至身心科診所就診，診斷為焦慮症及失眠
    症，服用藥物以安眠藥FM2及鎮定劑為主，根據病歷記載，
    被告於109年1月至案發前共就診3次，取得處方藥共74天份
    。自述現在仍有憂鬱情緒，易怒、煩躁，自述「有時會抓狂
    、像瘋了一樣，很多人都抓不住」，曾經被送到醫院急診就
    醫後被關在保護室中，平時自己會盡量忍耐，自覺有睡好的
    話，情緒會較穩定，沒有外在刺激就不會想自殺，當藥物不
    夠時，會去藥局買安眠藥，常吃FM2，且服藥後曾有手舞足
    蹈、打人及夢遊等狀況。倘若幾天沒睡覺，就會恍神、放空
    、想怎麼死的負面想法。被告在近年有多次自殺行為，目前
    仍存有自殺意念。②另就情緒方面之心理測驗略以：根據被
    告自填貝克憂鬱量表的結果分析，其憂鬱分數達45，已達重
    度憂鬱程度。其且有自殺意念的呈現，進一步澄清其狀況，
    發現被告近期有跳樓自殺經驗，自述雖有自殺想法，但無明
    確計畫，仍須密切觀察其情緒變化及自殺想法。綜合行為觀
    察、晤談與測驗結果，被告自去年(108年)底起即因生活壓
    力而影響其情緒及睡眠狀況，雖曾至診所就醫，但其自認藥
    物反應不佳，服藥後，除情緒穩定度低，且常有夢遊、多夢
    的情形，至今仍有情緒困擾。被告尚具行為判斷能力，但易
    受情緒波動而影響其控制力，且被告亦表示此次係受到情緒
    影響而縱火，推估與其夢遊情形無明顯關聯。③鑑定結論略
    以：綜合被告過去生活史、疾病史、心理測驗報告、鑑定所
    得資料及相關影卷資料(即本案卷證)，被告目前之臨床診斷
    為：鬱症、失眠症、安眠藥使用障礙症。主要臨床問題為憂
    鬱情緒、失眠、自殺意念、衝動控制差、安眠藥濫用等，主
    要壓力來源為失業及百萬債務，因難以有效的因應壓力，即
    便服藥治療，也很容易因為外在刺激而情緒失控。關於此次
    犯行，被告於法庭認罪，但難以記述犯案當時細節，從消防
    局紀錄可知，被告於犯案當時尚可知道自己有吃安眠藥及抗
    憂鬱藥，因心情不好放火、在自己房間是燒內褲等，可見當
    時對外在環境現實並非完全不知。而被告於同年(109年)2月
    2日的警詢中表示，自己當時人事不知、醒來就在醫院等語
    ，比較可能是因為安眠藥大量使用引發的記憶障礙，與犯案
    當時的精神狀態未必相當，認為被告於犯罪行為時，依其辨
    識而行為之能力，及行為控制能力可能受到精神障礙及藥物
    使用的雙重影響而達到顯著降低之程度等節，此有衛生福利
    部草屯療養院109年12月8日草療精字第1090013539號函檢送
    之精神鑑定報告附卷足稽（見原審卷第109-119頁)。該精神
    鑑定報告係鑑定人綜合被告過去生活史、疾病史、心理測驗
    報告、鑑定所得資料及本案卷證資料，予以通盤考量及檢視
    後，以客觀評估標準診斷後鑑定所得之結論，自堪採信。
  ⑷故而，參酌前揭被告於案發前至存寬診所就醫之病歷及用藥
    紀錄、被告於案發後所述、證人王○○之證述、火災現場照片
    暨上開精神鑑定報告等各節綜合判斷，足認被告於本案行為
    時，確因罹患憂鬱焦慮情緒合併睡眠障礙疾病，及服用過量
    由醫師開立之安眠藥，致依其辨識而行為之能力，顯著減低
    ，爰依刑法第19條第2項規定，減輕其刑，並依法先加(除法
    定本刑無期徒刑不得加重部分除外)後遞減其刑。
參、本院駁回上訴之說明：　　
一、原審以被告所犯事證明確，因而：
　㈠就罪刑部分，適用刑法第173條第3項、第1項、第47條第1項
    、第25條第2項、第19條第2項等規定，並審酌被告上開放火
    行為，雖尚未造成前述住宅主要結構燒燬之結果，然已造成
    住宅內牆面、傢俱等部分因火勢受損，對他人之生命身體、
    財產安全及社會公共秩序均有相當危害，應予非難；然其於
    案發後已將上址住宅修復，有整修後之房屋內部現況照片在
    卷足佐(見原審卷第187-219頁)；兼衡被告患有前開身心症
    之舊疾，並自陳與母親同住，教育程度為國中畢業，因手部
    受傷無法工作而無業，經濟狀況不佳(見原審卷第173頁)等
    一切情狀，量處有期徒刑1年10月。
  ㈡並敘明衛生福利部草屯療養院精神鑑定報告認定「被告本次
    犯行與情緒低落、安眠藥濫用、衝動控制及壓力調適能力不
    佳相關，倘若被告可以規則接受精神科相關治療，穩定其睡
    眠及情緒狀態，協助生活適應，應有助於降低其再犯及危害
    公共安全之風險。」(見原審卷第111頁)；且被告雖於109年
    1月24日服用過量由醫師開立之安眠藥，然其於109年1月3日
    、109年1月23日至存寬診所回診時，本即由醫師各開立28日
    份之安眠、抗焦慮等藥物，尚無積極證據證明被告係有任意
    累積藥物而一次過量服用之習性。而被告為本案犯行後，仍
    持續於109年2月3日、2月19日、3月11日、5月4日、5月19日
    、6月9日、7月9日、7月15日、8月17日、9月21日、10月16
    日、11月24日、12月23日、110年1月18日至存寬診所就醫等
    情，此有存寬診所109年6月15日存寬109字第004號函暨所檢
    附之被告就醫之歷次病歷及用藥紀錄、109年12月18日存寬1
    09字第005號函暨所檢附之被告就醫之歷次病歷及用藥紀錄
    、辯護人所提出被告至存寬診所就醫之藥品明細收據附卷可
    參(見原審卷第59、63、65-69、129-137、177頁)，堪認被
    告確有規律地按照醫囑持續回診，有高度接受治療之自主性
    ，且審酌本案所宣告之刑，被告需入監接受矯治達相當期間
    ，並可由監所內之常駐醫師看診用藥，接受穩定之治療，故
    認尚無依刑法第87條第2項規定，宣告施以監護處分之必要
    。
  ㈢另說明本件被告用以點火之打火機2個均未扣案，被告於原審
    供稱：其中1個為其所有，另1個為其母親所有，案發後整修
    上開住宅時，有清掉傢俱、床等物品，並未見該2個打火機
    ，應該都在火災中燒燬等語在卷（見原審卷第172頁)，茲審
    酌打火機並非市面上難以取得之物品，物品本身並不具非難
    性，就被告犯罪行為之不法、罪責評價並無重大影響，對於
    沒收制度所欲達成或附隨之社會防衛亦無任何助益，欠缺刑
    法上重要性，依刑法第38條之2第2項規定，不予宣告沒收及
    追徵。
二、經核原判決上開認事用法均無違誤，量刑及不予宣告監護之
    說明當屬妥適，不予宣告沒收、追徵之理由亦於法相合。本
    件檢察官上訴意旨略以：
　㈠查一氧化碳中毒之病患，臨床上會出現記憶力及執行能力降
    低甚至出現有怪異行為、憂鬱或傻笑之精神病徵，本件被告
    於縱火後送醫治療之診斷證明書，僅記載被告因一氧化碳意
    外毒性作用之初期照顧，並未記載被告有服用過量FM2藥物
    中毒之急救治療，故被告於放火時是否是服用大量FM2，除
    被告自己供述及卷附診所開立處方籤外，尚乏客觀證據足以
    補強證明，故上開草屯療養院出具之精神鑑定報告書，未慮
    此情，而率認被告犯行時因受精神障礙與藥物使用雙重影響
    ，其行為控制力有顯著降低程度，難謂無疑。從而，原審遽
    以採認上開報告書而予被告刑法第19條第2項減刑規定之適
    用，自非妥適。　　　
　㈡又被告長期因精神病就診並領藥，卻仍然蓄意違反醫囑，服
    用過量藥物並縱火，足見此種精神病治療方式無法防止被告
    因精神病或個人情緒而為自傷及傷人危險行為，且查被告本
    件所犯係屬重罪，為免遭到羈押(例如再次因情緒不佳而故
    意縱火)或影響本件判決刑度，被告在此審理期間恪守遵期
    回診並服藥乃屬人趨吉避凶之正常，然查，此審理期間相較
    於被告為本件犯行前被告就醫領藥期間仍屬尚短，實不足以
    此反推被告在審理期間之相同藥物治療以讓被告病情獲得有
    效控制與改善，原審未併予宣告監護處分，實有未當。
　㈢惟查：
  ⒈經本院向衛生福利部彰化醫院函詢結果，據覆稱：被告於急
    診抽血結果，一氧化碳血紅素為5.4﹪，而無檢驗安眠鎮靜藥
    物等情，有衛生福利部彰化醫院110年4月26日彰醫行字第11
    01000171號函所附公文回覆單暨急診病歷、護理紀錄、加護
    病房護理評估表等附卷可參（見本院卷第49-75頁），足認
    醫院於第一時間，係以被告生理徵候明顯異常之一氧化碳中
    毒情形為首要治療，未就其主訴過量服用安眠藥物之情進一
    步檢驗確認，自不得依此遽認被告供述不實而為不利其之認
    定。又被告於本院供稱：火災現場床上留的整排藥就是當天
    吃的，因為一般我如果是固定吃完2顆，就會把空的鋁箔折
    掉等語（見本院卷第142頁），核與證人王○○於本院審理中
    證稱：（經提示偵卷第117頁照片）床上顯示整排空的鋁箔
    錠藥物就是FM2等語相符（見本院卷第135頁），堪認被告於
    行為時確因過量服用藥物致有前揭鑑定意見所指依其辨識而
    行為之能力顯著減低之情形，再者，證人王○○亦證稱：被告
    過去並未有因服用過多藥物而行為異常或有其他危險舉動之
    情等語在卷（見本院卷第135頁），堪認查無證據證明被告
    主觀上有何預見自己如過量服用藥物恐有依其辨識而行為之
    能力降低致生觸法行為之後果，尚難認被告有自陷於該狀態
    之故意或過失情形可言，要無刑法第19條第3項原因自由行
    為規定之適用，附此敘明。
　⒉按「有第19條第2項及第20條之原因，其情狀足認有再犯或有
    危害公共安全之虞時，於刑之執行完畢或赦免後，令入相當
    處所，施以監護。但必要時，得於刑之執行前為之」、「前
    2項之期間為5年以下。但執行中認無繼續執行之必要者，法
    院得免其處分之執行」，刑法第87條第2項、第3項定有明文
    。上開條文於94年2月2日修正之立法理由敘明：「監護並
    具治療之意義，行為人如有第19條第2項之原因，而認有必
    要時，在刑之執行前，即有先予治療之必要，故保安處分執
    行法第4條第2項、第3項分別規定，法院認有緊急必要時，
    得於判決前將被告先以裁定宣告保安處分；檢察官於偵查中
    認被告有先付監護之必要者亦得聲請法院裁定之。惟判決確
    定後至刑之執行前，能否將受刑人先付監護處分，則欠缺規
    定，爰於第2項但書增設規定，使法院於必要時，宣告監護
    處分先於刑之執行」、「對精神障礙者之監護處分，其內
    容不以監督保護為已足，並應注意治療（參照保安處分執行
    法第47條)及預防對社會安全之危害。現行第3項規定監護處
    分期間僅為3年以下，尚嫌過短，殊有延長必要，故將其最
    長執行期間提高為5年以下。」據此可知，立法者雖未明文
    監護處分侷限於治療行為人的精神障礙，但其制度設計的目
    的顯然是在藉由治療與監視，以防堵行為人再度危害社會，
    故有認為應屬於「療護處分」；而司法實務上的監護處分執
    行處所，也都以在醫療院所接受專業精神治療、定期門診治
    療或自家監護併同為之，是以監護處分原則上應限於對精神
    障礙的行為人為之。又監護處分同為拘束人身自由之保安處
    分，雖非直接對受處分人施以刑罰權，然係對受處分人之人
    身自由予以一定處所及期間之留置、拘束之不利益，乃對人
    民基本權利即人身自由之剝奪或限制之刑事處遇措施，其審
    查仍應符合比例原則，即除非有相當事證，足認監護處分為
    防止再犯或危害公共安全之最後必要手段，否則應可採取其
    他替代措施。查被告於本案行為時之精神狀態，僅偶發性地
    過量服用安眠藥物所致，被告亦無重大精神疾病，且其於原
    審判決後迄今，均仍規律地回診治療（於110年2月17日、3
    月15日、4月19日、5月17日）等情，亦有存寬診所藥品明細
    收據附卷可參（見本院卷第171-177頁），是依比例原則整
    體考量，認無對被告施以監護處分之必要。
　㈣從而，檢察官上訴意旨泛指本案並無證據證明被告確有合於
    刑法第19條第2項所指依其辨識而行為之能力降低之情形，
    且認縱有該等情形，亦應併予宣告施以監護處分云云，均無
    可採，其上訴為無理由，應予駁回。　
三、至被告及辯護意旨於本院雖陳稱：請求給予緩刑云云，然查
    被告前有上開構成累犯之前科紀錄業如上述，自與緩刑宣告
    之要件核未相符，本案依法不得宣告緩刑，附此敘明。
據上論結，應依刑事訴訟法第368條，判決如主文。
本案經檢察官劉智偉提起公訴，檢察官陳詠薇提起上訴，檢察官
周穎宏到庭執行職務。
中　　華　　民　　國　　110 　年　　6 　　月　　8 　　日
          　刑事第十二庭    審判長法　官  張國忠
　　　　　      　　　　　　　    法　官  陳  葳        
　　　　　　　　      　　　　　  法　官  劉敏芳
以上正本證明與原本無異。
如不服本判決應於收受送達後20日內向本院提出上訴書狀，其未
敘述上訴之理由者，並應於提起上訴後20日內向本院補提理由書
（均須按他造當事人之人數附繕本）「切勿逕送上級法院」。

　　　　　　　　　　　       　　 書記官  施耀婷 

中　　華　　民　　國　　110 　年　　6 　　月　　8 　　日
附錄本案論罪科刑法條：
中華民國刑法第173條
放火燒燬現供人使用之住宅或現有人所在之建築物、礦坑、火車
、電車或其他供水、陸、空公眾運輸之舟、車、航空機者，處無
期徒刑或7年以上有期徒刑。
失火燒燬前項之物者，處1年以下有期徒刑、拘役或1萬5千元以
下罰金。
第1項之未遂犯罰之。
預備犯第1項之罪者，處1年以下有期徒刑、拘役或9千元以下罰
金。